臺灣新竹地方法院刑事判決　　　　　　　 95年度易字第387號
公　訴　人　臺灣新竹地方法院檢察署檢察官
被　　　告　丙○○
　　　　　　　　　　（現另案於臺灣桃園女子監獄執行中）
上列被告因侵占案件，經檢察官提起公訴（94年度偵緝字第506
號），及移送併辦（95年度偵緝字第2135號），經本院合議庭裁
定改行簡式審判程序，判決如下：
    主  文
丙○○連續意圖為自己不法之所有，而侵占對於業務上所持有之
物，處有期徒刑壹年陸月。
    事  實
一、丙○○於民國93年11月23日起受僱於方祺俊，在方祺俊以其
    母方甲○○為登記名義人，實為方祺俊所經營之「俊偉企業
    社」擔任會計乙職，負責記帳、向客戶收款及至銀行提領現
    金等業務，為從事於業務之人。俊偉企業社之客戶中興有聯
    顧問股份有限公司（下稱中興有聯公司）於94年4月初某日
    ，將工程款項以支票給付方式，寄送發票日期為94年2月3日
    、到期日期為94年4月7日、支票號碼FY0000000、金額新臺
    幣（下同）49萬9,881元之支票及發票日期為94年3月15日（
    起訴書誤載為94年3月13日），到期日期為94年4月20日、支
    票號碼FY0000000號、金額為55萬3,581元之支票各1張至俊
    偉企業社。丙○○竟意圖為自己不法之所有，並基於概括之
    犯意，先於94年4月13日持支票號碼FY0000000、金額49萬9,
    881元之支票1張及已填寫好金額及蓋好俊偉企業社印鑑章之
    提款單，至新竹國際商業銀行光復分行（下稱新竹商銀光復
    分行），將上開支票存入俊偉企業社在新竹商銀竹南分行所
    開設之帳號0000000000000號帳戶內，隨即於當日同時自該
    帳戶提領50萬元現金後侵占入己。後又承上開犯意，於同月
    25日，持支票號碼FY0000000號、金額為55萬3,581元之支票
    1張及已填寫好金額及蓋好俊偉企業社印鑑章之提款單，至
    新竹商銀光復分行將上紙支票存入上揭俊偉企業社在新竹商
    銀竹南分行所開設之帳戶內，隨即又提領55萬元之現金據為
    己有。而丙○○侵占所得款項均用以償還己身積欠地下錢莊
    之債務。隨後丙○○即避不見面，方俊偉向中興有聯公司查
    詢工程款給付情形，並至銀行查詢後始發覺上情。
二、案經俊偉企業社即方甲○○訴由臺灣新竹地方法院檢察署檢
    察官偵查起訴。
    理  由
一、本件被告丙○○所犯刑法第336條第2項業務侵占罪，係非死
    刑、無期徒刑、最輕本刑為3年以上有期徒刑之罪，被告於
    本院準備程序進行中，就被訴事實為有罪之陳述，經本院合
    議庭認合於刑事訴訟法第273條之1第1項之規定，裁定進行
    簡式審判程序，合先敘明。
二、被告對於上揭時、地連續侵占因業務上持有該提領現金之事
    實，於本院訊問時坦承不諱，核與告訴人方甲○○於警詢及
    偵查中指述及證人方祺俊、張韋中於偵查中之證述情節相符
    ，復有前揭支票號碼FY0000000、FY0000000號存根影本1紙
    （見94年度偵字第3630號偵查卷第17頁）、提領單2紙（見
    同上偵查卷第18頁）及新竹國際商業銀行竹南分行於95年2
    月8日以竹商銀竹南字第09500031號函送之戶名俊偉企業社
    ，帳號000000000000號活期存款歷史交易明細1紙（見94年
    度偵緝字第506號偵查卷第60頁）、俊偉水電企業社委託丙
    ○○辦理所有進出支票及現金提領授權書影本1紙（見95年
    度偵字第2135號偵查卷第24頁）及丙○○於新竹國際商業銀
    行光復分行提領現金時之錄影翻拍照片2張（見95年度偵字
    第3630號偵查卷第16頁）等附於偵查卷中可按，被告其自白
    應與事實相符，本件事證明確，被告犯行堪以認定。
三、論罪科刑：
（一）查被告為本案犯行時，為俊偉水電企業社之會計，職司記
      帳、銀行所有支票之進出及現金之存、提款及貨款之支付
      業務，為從事業務之人，其將業務上所持有共計105萬元
      侵占入己，核其此部分所為，係犯刑法第336條第2項之業
      務侵占罪。
（二）按被告行為後，刑法及刑法施行法業於94年2月2日經總統
      以華總一義字第09400014901號令修正公布，並於95年7月
      1日施行，按修正後刑法施行法增訂第1條之1規定：「中
      華民國九十四年一月七日刑法修正施行後，刑法分則編所
      定罰金之貨幣單位為新臺幣。九十四年一月七日刑法修正
      時，刑法分則編未修正之條文定有罰金者，自九十四年一
      月七日刑法修正施行後，就其所定數額提高為三十倍。但
      七十二年六月二十六日至九十四年一月七日新增或修正之
      條文，就其所定數額提高為三倍。」、修正後刑法第33條
      第5款：「主刑之種類如下：五、罰金：新臺幣一千元以
      上，以百元計算之。」等規定，是修正後刑法施行法第1
      條之1，將刑法各分則編所定罰金之貨幣單位均改為新臺
      幣，不再適用「現行法規所定貨幣單位折算新臺幣條例」
      ；又依修正後之法律，刑法第336條第2項所得併科之罰金
      刑最高為新臺幣9萬元、最低均為新臺幣1千元，然依被告
      行為時之刑罰法律，即罰金罰鍰提高標準條例第1條第1項
      及修正前刑法第33條第5款規定之罰金最低額銀元1元計算
      ，上揭業務侵占罪之得併科罰金刑最高為銀元3千元，最
      低額為銀元1元，若換算為新臺幣，最高額雖與新法分別
      同為新臺幣9萬元，然最低額僅為新臺幣3元，比較上述修
      正前、後之刑罰法律，自應以被告行為時即修正前之刑法
      第336條第2項之規定較有利於被告。
（三）連續犯：次按被告行為後，刑法第56條連續犯之規定，業
      於94年1月7日修正公布刪除，並於95年7月1日生效施行，
      被告犯行因修正後新法已刪除連續犯之規定，此刪除雖非
      犯罪構成要件之變更，但顯已影響行為人刑罰之法律效果
      ，自屬法律變更，依新法第2條第1項規定，比較舊法之連
      續犯、新法之數罪併罰結果，應適用較有利於被告之行為
      時舊法（最高法院95年第8次刑事庭會議決議參照）。而
      被告於如事實欄所示先後侵占告訴人所有財物之犯行，時
      間緊接，犯罪構成要件相同，顯係基於概括犯意為之，應
      依連續犯之規定加重其刑。
（四）爰審酌被告受僱於人，不僅未思盡忠職守，竟侵占業務上
      所保管之金錢共計105萬元用以清償己身債務，不但損害
      雇主之財產權益，且犯後尚未與告訴人達成和解賠償告訴
      人損失，雖值非難，惟被告犯後坦承犯行，態度尚可等一
      切情狀，是本院認公訴人具體求刑2年，尚未充分考量被
      告犯後坦承犯行，態度尚可之情狀，而不相當，故量處如
      主文所示之刑，以資懲儆。
四、公訴人移送併辦（95年度偵緝字第2135號）之連續侵占事實
    與原起訴部分係屬相同犯罪事實，本為原起訴效力所及，本
    院自得一併審理，附此指明。
五、據上論斷，應依刑事訴訟法第273條之1第1項、第299條第1
    項前段，刑法第2條第1項前段、修正前第56條、修正前刑法
    第336條第2項，刑法施行法第1條之1，判決如主文。
本案經檢察官乙○○到庭執行職務。
中　　華　　民　　國　　96　　年　　5 　　月　　11　　日
                  刑事第二庭    法　官　方鴻愷
以上正本證明與原本無異。
如不服本判決應於收受本判決後10日內向本院提出上訴書狀，其
未敘述上訴理由者，並得於提起上訴後10日內向本院補提理由書
狀(均須按他造當事人之人數附繕本)「切勿逕送上級法院」。
中　　華　　民　　國　　96　　年　　5 　　月　　14　　日
                                書記官  吳美雲
附錄本案論罪科刑法條全文；
中華民國刑法第336條
對於公務上或因公益所持有之物，犯前條第1項之罪者，處1年以
上7年以下有期徒刑，得併科5千元以下罰金。
對於業務上所持有之物，犯前條第1項之罪者，處6月以上5 年以
下有期徒刑，得併科3千元以下罰金。
前二項之未遂犯罰之。
